臺灣新竹地方法院刑事判決　　　　　　　　　　　　　　九十年度訴字第五二○號
　　公　訴　人　臺灣新竹地方法院檢察署檢察官
　　被　　　告　壬○○
　　選任辯護人　陳景新
右列被告因違反毒品危害防制條例案件，經檢察官提起公訴( 八十九年度偵字第四五
二一號、八十九年度偵緝字第一八五號 )，本院判決如左：
    主  文
壬○○連續販賣第二級毒品，處有期徒刑柒年肆月；又收受贓物，處有期徒刑肆月。
應執行有期徒刑柒年陸月。
被訴意圖販賣而持有第二級毒品部分公訴不受理。
    事  實
一、壬○○明知安非他命業經列為第二級毒品管制，不得非法販賣，竟基於概括之犯
    意，意圖出售第二級毒品安非他命營利，先於民國八十九年三月間向綽號「蝸牛
    」之男子以新臺幣( 下同 )一萬五千元販入三十七公克之安非他命後，除部分供
    己施用外( 施用安非他命部分另由臺灣新竹地方法院檢察署檢察官為不起訴處分
    確定在案，詳後述 )，因於八十九年三月間得悉甲○○曾夥同己○○、丁○○、
    辛○○等人多次在新竹市及新竹縣新豐鄉、湖口鄉、竹北市等處竊取他人之財物
    ( 甲○○、己○○、丁○○及辛○○等竊盜案件，業經本院另案審結 )，且甲○○等均有施用安非他命之惡習，乃與甲○○商議以每一公克安非他命抵償一千元
    之方式換取甲○○等竊取所得之物，旋由甲○○在新竹縣竹北市○○路八六號四
    樓租屋處內交付其夥同己○○、丁○○及辛○○等行竊所得之電器用品，而與壬○○互易安非他命，復明知甲○○所持有由甲○○與己○○於八十九年三月二十
    八日，攜帶兇器侵入新竹縣竹北市○○○街十九巷一號張宏昇之住宅內，所竊取
    張宏昇所有國際牌錄放影機一臺係來路不明之贓物，仍再以安非他命予以互易，
    而先後二次以每公克安非他命高於進價五百至六百元之價格販賣不詳數量之安非
    他命予甲○○，再由甲○○將換取之安非他命分予己○○、丁○○、辛○○等人
    施用( 甲○○等施用毒品安非他命部分，均經裁定送觀察、勒戒或強制戒治 )，
    嗣於八十九年三月三十日，為警在新竹縣竹北市○○路八六號四樓甲○○租屋處
    內查獲甲○○等人所組成之竊盜集團，追查其銷贓管道時，始查悉上情，並於同
    日十三時許，為警持搜索票前往新竹縣新豐鄉○○村○鄰○○街十九巷三號壬○○住處內查獲安非他命毛重八點二公克( 業經臺灣新竹地方法院檢察署檢察官另
    案單獨聲請宣告沒收銷燬確定在案 )，及壬○○所有非供販賣毒品使用之分裝袋
    三十九個及天平秤一臺。
二、壬○○明知庚○○於八十九年二月下旬，在新竹縣新豐鄉○○村○鄰○○街十九
    巷三號其住處內所交付之許錦郎國民身分證一張（為許錦郎所有，於八十九年二
    月間，遭不詳姓名之人自其停放在新竹縣新豐鄉瑞興村崁頭一九九之二四號旁停
    車場處之車號ＫＪ─○七五二號車輛內所竊取），係庚○○前於八十九年二月間
    ，在新竹縣新豐鄉瑞興村某地所侵占離本人所持有之物，屬來路不明之贓物，仍
    予以收受伺機使用，嗣於八十九年三月三十日十三時許，為警持搜索票在新竹縣
    新豐鄉○○村○鄰○○街十九巷三號壬○○住處內查獲，並扣得許錦郎之國民身
    分證一張。
三、案經新竹縣警察局移送及新竹縣警察局竹北分局報請臺灣新竹地方法院檢察署檢
    察官偵查起訴。
    理  由
壹、有罪部分：
一、訊據被告壬○○矢口否認其有販賣安非他命及收受贓物之犯行，辯稱：其曾受甲○○所託載田某前往新竹縣竹北市中古電器行販售一批電器，並由其與甲○○各
    出資一萬元向綽號「螺雷」之男子合買一兩之安非他命，其並無以安非他命與甲○○互易贓物之行為，又其並不知庚○○留在其住處之許錦郎國民身分證係贓物
    云云。經查：
    (一)販賣毒品部分：
        １、被告於警訊時曾自白：「 ( 問：你有無販賣毒品安非他命？ ) 答：我
            沒有販賣安非他命，我是拿安非他命和甲○○交換他竊得之贓物。」、
            「 ( 問：你與甲○○如何聯絡？何人提議要以贓物交換毒品安非他命
            ？ )答：每次都是由甲○○打電話給我，他說我這邊有一些贓物，你過
            來看，你帶一些糖果( 指安非他命 )過來交換。」、「( 問：贓物有那
            些？贓物如何換取安非他命？這種交易有幾次了？ )答：有音響擴大器
            ，電腦有三至四臺，光碟機一臺，錄放影機二至三臺，喇叭二個等等，
            我是先看贓物之價值，以新臺幣一千元交換一公克安非他命，共交易四
            至五次。」、「( 問：你與甲○○交易之時間？地點？為何？所交易之
            安非他命總重量有多少？ )、答：是從八十九年二月間某日起至八十九
            年三月底止，在甲○○租屋處( 新竹縣竹北市○○路八十六號四樓 )，
            總重量約壹拾柒公克。」、「( 問：你所吸食之安非他命和與甲○○交
            換贓物之安非他命( 來 )自何處？與何人購得？ )答：我是跟一名叫「
            蝸牛」( 臺語發音 )綽號之人，以壹萬伍千元購得參拾柒公克，是在新
            竹市○○路中國石油油庫附近他家門口購得( 我會帶同警方前往勘查 )
            。」、「( 問：你以安非他命向甲○○交換之贓物，現在在何處？ )答
            ：我拿去竹北市○○街一家中古商店賣了。」等語( 詳八十九年度偵緝
            字第一八五號偵查卷宗第十八頁反面至第十九頁 )，復於偵訊時陳稱：
            「( 問：你用安非他命與甲○○等人交換他所偷的贓物？ )答：有的。
            」、「( 問：今天起出的國際牌錄放影機是你用安非他命與甲○○交換
            的？ )答：是的，我知道是贓物。」等語( 詳前揭偵查卷第二十二頁反
            面 )，則被告嗣後否認其有以安非他命與甲○○互易贓物之情，顯與其
            於警訊、偵查時所述不符，是被告於警訊及偵查中所為之自白，應係案
            發時較少權衡利害得失之供述，較之事後翻異之詞為可採信，故除非有
           事證可證明當事人嗣後更異之詞與事實相符或其初供係屬虛偽者，自不
            得任意捨棄其自白而不採。
        ２、證人甲○○於警訊時曾證稱：「（問：你們行竊集團成員為何？如何分
            工？所得財物如何處置？）答：我們竊盜集團成員有已到案之己○○、
            丁○○、丙○○及在逃之盧百峰、辛○○、壬○○等共七人，負責行竊
            的是我、己○○、丁○○、辛○○及盧百峰等五人，所得財物交由劉昌
            育及丙○○銷贓」、「（問：銷贓後贓款如何朋分？）答：因我們每次
            出門去偷竊並不是每個人都有去，有時我會帶其中一人或兩人去偷，凡
            每次有參與偷東西的人，就有資格分錢，東西或金飾交給壬○○及江源
            富販賣銷贓後，我拿到錢就分給參與偷東西的人，拿到安毒就大家分毒
            吸食，然後壬○○及丙○○也會從中抽點利潤。」、「 (問：壬○○及
            丙○○各幫你們集團銷贓幾次？)答：壬○○較多次，丙○○因中間有
            去勒戒故較少，詳細幾次我不清楚。」、「 (問：你們竊盜集團從何時
            起行竊至今年三月三十日止？)答：我們都是從今年一月份起開始行竊
           到今年三月三十日為警查獲那天止。」、「 (問：壬○○及丙○○銷贓
            之處所為何？)答：壬○○是將電器類賣到竹北三民路乙家中古電器行
            ，其他物品我就不知，而丙○○則我不知道。」、「 (問：壬○○販賣
            之安非他命售價為何？)答：每次銷贓金額，壬○○以每新臺幣二千元
            折抵一公克安毒賣給我們。」等語 (詳八十九年度偵字第四五二一號偵
            查卷宗第九頁至第十頁反面)。復於偵訊時陳稱：「 (問：你與己○○
            等人所偷的東西如何銷贓？)答：大部分是我自己找中古店處理，一部
            分交給壬○○處理。」、「 (問：你交給壬○○的贓物以何代價和他計
            算？是如何兌換安非他命？)答：我每一次都是跟他換安非他命，價格
            是以一千元換一公克安非他命，約換二、三次，但我印象中好像有一次
            是跟他換錢，但詳細情形並不記得。」、「 (問：壬○○如何交付安非
            他命給你？)答：大部分都是他帶我到他朋友住處拿給我。」等語 ( 詳
            前揭偵查卷宗第四十一頁反面)。且於本院調查時亦陳稱：「 (問：是
            否都是你拿贓物給壬○○去幫你換安非他命？)答：是的。」、「 ( 問
            ：去幾次？)答：兩次。」、「 (問：何時？)答：忘記了。」、「 (
            問：那一次？拿何物跟他換的？)答：那一次偷的，我忘記了，但是是
            拿電視及錄放影機跟他換。」、「 (問：被查獲前何時？)答：三月份
            。」、「 (問：換的過程為何？)答：我電話聯絡壬○○，找他出來，
            要他幫我聯絡收買贓物的人，他就到我租房子的樓下來載我，後他就載
            我去新竹市市區某處，他叫我在車上等他，我車停蠻遠的，他就走到某
            個地方，就拿安非他命回來。」、「 (問：電視、錄放影機，可以換多
            少安非他命？)答：我換了兩次，一次是用電視換、一次是用錄放影機
            換，電視換了一公克，錄影機也是換了一公克，就換這兩次，方式都一
            樣。」等語 (詳本院九十年十二月十九日訊問筆錄)，已就其確有以行
            竊所得之贓物與被告互易安非他命情事，證述明確。
        ３、參以證人己○○迭於警訊、偵查及本院調查時均稱：其與甲○○、范偉
            麟、辛○○等行竊所得之贓物曾由甲○○和被告換毒品二、三次，毒品
            約二、三公克，並在新竹縣竹北市○○路八六號四樓甲○○租屋處內大
            家吸用安毒等語( 詳八十九年度偵字第四五二一號偵查卷宗第四十二頁
            及本院九十年十二月十九日訊問筆錄 )。又證人丁○○於警訊時亦稱：
            其曾於八十九年三月二十八日晚上在新竹縣竹北市○○路八六號四樓吸
            用安非他命，至今共吸用二次，所吸食之安非他命是甲○○提供的，．
            ．．其等行竊所得財物均交由被告，部分換取安非他命供其等吸食等語
            ( 詳八十九年度偵字第一九六一號偵查卷宗八十九年三月三十一日、八
            十九年四月六日偵訊筆錄 )。且證人辛○○於偵查時亦明確陳稱：其等
            偷竊所得之贓物都是交由被告處理，再由被告將錢給甲○○，安非他命
            也是給甲○○，甲○○將安非他命放在竹北市○○路八六號四樓其租屋
            處內，再分給其等吸食，以前是其等用偷來的東西拿去變賣，然後拿錢
            向他買安非他命，現金買了二、三次後，就用偷來的東西跟他換安非他
            命，交易地點是甲○○新泰路租屋處，一直持續到三月份等語( 詳前揭
            偵查卷宗八十九年四月二十六日訊問筆錄 )，而甲○○、己○○、范偉
            麟及辛○○等人確有因連續結夥三人以上，攜帶兇器，踰越安全設備，
            於夜間侵入有人居住之建築物竊盜，另經本院八十九年度易字第六○五
            號、八十九年度訴字第三二三號刑事判決判刑確定，亦經本院調閱八十
            九年度易字第六○五號、八十九年度訴字第三二三號刑事案卷核閱無訛
            ，則己○○、丁○○及辛○○等人既與甲○○共犯多起竊盜案件，衡之
            常情，偷竊贓物如何處理既涉及不法利益之分得，而與自身權益攸關，
            應無不知之理，是證人己○○、丁○○及辛○○等既一致陳稱甲○○係
            將行竊所得之贓物與被告互易安非他命，所述應與事實相符，而堪採信
            。
        ４、又證人甲○○於偵訊時雖稱其將贓物交給被告處理後，大部分都是被告
            帶其到被告朋友住處拿安非他命交給甲○○等語( 詳八十九年度偵字第
            四五二一號偵查卷宗第四十一頁反面 )，惟甲○○既係將贓物交給被告
            處理，且被告於警訊時亦自承其有拿安非他命和甲○○交換行竊所得之
            贓物，每次都是由甲○○先打電話，說有一些贓物，要其帶安非他命過
      來交換，交易地點在新竹縣竹北市○○路八十六號四樓甲○○租屋處等
            語( 詳八十九年度偵緝字第一八五號偵查卷宗第十八頁反面、第十九頁
             )，再參以甲○○確有將竊自被害人張宏昇所有之國際牌錄放影機一臺
            交付被告，嗣為警在被告住處內查獲，並經被害人張宏昇領回乙節，亦
            有贓證物品認領保管收據一紙附卷可稽( 詳八十九年度偵緝字第一八五
            號偵查卷宗第二十六頁 )，足見甲○○應係直接與被告商洽互易安非他
            命事宜，而無經由被告再與他人接觸互易安非他命情事，即難認被告有
            媒介他人或與他人共謀以安非他命與甲○○互易贓物，而有轉讓或共同
            販賣安非他命犯行，應堪認定。至證人甲○○於本院調查時雖改稱：其
            曾請被告開車載其將行竊所得之音響運往竹北市中古店變賣一萬元後，
            再與被告各出資一萬元合買一兩之安非他命，嗣被告即帶其前往新竹市
            某不詳地點外面馬路旁購買安非他命，當時其與被告都在車上，由販賣
            毒品的人直接從車窗將毒品拿給被告，被告就直將把錢給對方，再由其
            與被告在車上各分取一半之毒品等語( 詳本院九十一年五月三十日訊問
            筆錄 )，惟顯與其前於本院調查時初稱：其曾以電話聯絡被告，要其幫
            其聯絡收買贓物的人，被告就開車到其租房子的樓下處，並載其去新竹
            市市區某處，被告要其在車上等他，車子停的蠻遠的，被告就走到某個
            地方，拿了安非他命回來等語不符( 詳本院九十年十二月十九日訊問筆
            錄 )，且與被告當庭所述：其與甲○○合買安非他命時，係載甲○○前
            往新竹市○道○路旁向綽號「螺雷」之男子買毒品，其當時有下車跟「
            螺雷」交易，甲○○在車內等，．．．嗣其等買完毒品之後，即回新竹
            縣竹北市○○路八六號四樓甲○○租屋處內用天平秤一人分一半毒品等
            情明顯不同( 詳本院九十一年五月三十日訊問筆錄 )，是證人甲○○所
            稱其有與被告合資購買毒品云云，既與被告所述二人合資購買毒品經過
            情形不同，顯係事後迴護被告之詞，不足採信。
        ５、按販賣安非他命係為政府嚴予查緝之犯罪，非可公然為之，凡為販賣不
            法勾當者，苟無利可圖，應無甘冒受刑事追訴之危險，是其販入之價格
            必較售出之價格低廉，而從中賺取買賣差價牟利之意圖及事實，應屬合
            理認定。且安非他命之管制為我政府近年來之重要政策，非但買賣、轉
            讓安非他命均訂有重刑以懲不法外，各檢警機關並多方加強取締，不遺
            餘力，被告果非有利可圖，當無甘冒重刑無償為證人甲○○取得列為毒
            品管制之安非他命之理，遑論被告於警訊時既自承其係向綽號「蝸牛」
            之人，以一萬五千元購得三十七公克之安非他命，再與甲○○以每一公
            克安非他命抵償一千元之方式換取甲○○等竊取所得之物等語，足見被
            告確實有以每公克安非他命高於進價五百至六百元之價格牟利之情，要
            屬無疑，益見證人甲○○應係基於買賣之原因，而自被告取得安非他命
            ，且被告亦應有營利之意圖，應堪認定。又證人甲○○向被告購得安非
            他命之價格、次數部分，雖證人甲○○於警訊時陳稱：被告幫其銷贓較
            多次，並以每二千元折抵一公克販售安毒等語，惟證人甲○○於偵訊時
            既稱：其是以一千元向被告換一公克安非他命，約換二、三次，但其印
            象中好像有一次是跟被告換錢，但詳細情形並不記得等語，且證人黃彥
            量、丁○○、辛○○於偵訊時亦稱：其等行竊所得之贓物與被告互易毒
            品約有二至三次等語，則按證人於檢察官偵查之時，離案發時刻較近，
            記憶較為清晰，其彼時之供述自較真切可信，且衡諸「罪證有疑，利歸
            被告」之證據法則，證人甲○○於偵訊中所證以每一公克一千元之代價
            購買安非他命等語，較其為警訊時所證購買安非他命之價格部分有利於
            被告，應認被告二次販賣安非他命予甲○○之價格均為每一公克一千元
            ，是被告以高於進貨之價格出售安非他命，其販賣安非他命之犯行，洵
            堪認定，被告辯稱其並無販賣安非他命云云，顯係事後卸責之詞，不足
            採信，被告販賣毒品之事實，已堪認定，應依法論科。
    (二)收受贓物部分：
        被告對此部分之犯行，業於警訊時供承：許錦郎的身分證是庚○○於八十九
        二月間到其住處所留下來的，其說該身分證是其所偷來的，先放在其這邊等
        語不諱( 詳八十九年度偵緝字第一八五號偵查卷宗第十八頁 )，並經被害人
        許錦郎指訴明確，且經證人庚○○到庭證述：其確有將許錦郎身分證留在被
告住處乙節明確，至被告雖辯稱其並不知庚○○留在其住處之許錦郎國民身
        分證係贓物云云，惟庚○○確有因侵占許錦郎遭竊離本人所持有之身分證，
        經臺灣臺北地方法院八十九年度簡字第一四五三號刑事簡易判決判處罰金三
        千元確定在案，既經本院依職權調閱臺灣臺北地方法院八十九年度簡字第一
        四五三號刑事卷宗核閱無訛，而被告於本院調查時雖陳稱：庚○○離開其住
        處當日，其即在其住處發現遺留許錦郎之身分證，旋打電話詢問庚○○為何
        留下證件，但是庚○○並未說留下證件之原因等語( 詳本院九十一年七月二
        十五日訊問筆錄 )，惟顯與庚○○當庭證述其印象中好像是有跟被告說身分
        證是其撿到的等語不符，且庚○○於其所犯上開侵占案件偵訊時既陳稱：其
        係於八十九年二月份借住被告住處時將身分證交給被告，因被告的女友稱要
        辦手機，其就將身分證交給被告等語( 詳臺灣臺北地方法院檢察署八十九年
        度偵字第二○四八七號偵查卷宗第十四頁反面 )，則被告所述其不知庚○○
        所交付之上開身分證係贓物云云，顯非無疑，遑論國民身分證既係證明身分
        之證件，庚○○任意交付被告其所持有許錦郎之身分證，且未約定返還該證
        件之時間，顯違常情，是認被告就其所收受之許錦郎國民身分證，係屬來路
        不明之贓物，應已有認識，是被告上開所辯，顯違常理，亦難採信，被告此
        部分犯行洵堪認定，亦應依法論科。
二、核被告所為係犯毒品危害防制條例第四條第二項之販賣第二級毒品罪、刑法第三
    百四十九條第一項之收受贓物罪及第三百四十九條第二項之故買贓物罪。被告販
    賣安非他命前之持有安非他命之低度行為，應為販賣之高度行為所吸收，不另論
    罪。又被告所為上開二次販賣第二級毒品行為，時間緊接，所犯基本構成要件相
    同，顯係出於概括之犯意為之，為連續犯，爰依刑法第五十六條之規定以一罪論
    ，除法定本刑中之無期徒刑部分依法不得加重外，其餘依法加重其刑。再收受贓
    物罪，所稱之「收受」，係指無償取得贓物之行為，至有償取得贓物之所有權者
    ，即為故買贓物，除買賣外，包括互易、清償債務、代物清償、有利息消費借貸
    等皆是，是被告與甲○○間既係以安非他命互易贓物，並已現實為贓物之移轉，
    由被告有償取得贓物之所有權，是被告應係故買贓物，檢察官認係收受贓物，顯
    有誤解。被告所犯上開販賣毒品、故買贓物兩罪間有方法結果之牽連關係，應從
    一重之販賣毒品罪處斷( 最高法院八十年度臺上字第一三一一號刑事裁判參照 )
    。又被告所犯前揭販賣毒品、收受贓物二罪間，犯意各別，罪名有異，應予分論
    併罰。爰審酌被告販賣安非他命，對多數人之身心健康、家庭和樂產生巨大不良
    影響，危害至深且鉅，而其取得被害人許錦郎之身分證不思返還，妨害被害人許
    錦郎之權益，及被告犯罪動機、目的、所得之不法利益、手段暨犯後態度等一切
    情狀，分別量處如主文所示之刑，並定其應執行之刑，以示懲儆。至被告販賣安
    非他命二次之價格，因被告與證人甲○○間所陳不一，本院無從認定渠等交易之
    實際價格為何，則對於犯罪時所得之財物部分，即無從審酌，爰不為沒收之諭知
    ，併此說明。
三、扣案之毒品安非他命八點二公克( 驗後淨重六點七五公克，包裝重一點零九公克
     )，雖係毒品危害防制條例第二條第二項第二款之第二級毒品，惟該包安非他命
    業經臺灣新竹地方法院檢察署檢察官另案單獨聲請本院宣告沒收銷燬之，有本院
    九十一年度聲字第五三○號刑事裁定附卷可稽，爰不另重複宣告沒收銷燬，併此
    敘明。扣案之分裝袋三十九個及天平秤一個雖據被告於警訊時供陳係其所有之物
    ( 詳八十九年度偵緝字第一八五號偵查卷宗第十七頁反面 )，惟並無證據證明係
    被告供本件販賣毒品使用之物，爰不予宣告沒收，併此敘明。
四、公訴人另謂被告明知庚○○於八十九年二月間於其位於新竹縣新豐鄉○○村○鄰
    ○○街十九巷三號住處，所交付之彭增鳳之身分證影本係來路不明之贓物，竟仍
    加以收受，因認為被告此部分涉有刑法第三百四十九條第一項之收受贓物罪嫌，
    惟訊據被告則否認有收受上開贓物犯行，而證人庚○○亦到庭否認其有交付上開
    彭增鳳之身分證影本予被告之情事，參以庚○○所涉竊取彭增鳳身分證影本案件
    ，既經臺灣彰化地方法院檢察署檢察官以九十一年度偵字第一一四二號案件為不
    起訴處分確定在案，有該不起訴處分書一紙附卷為憑，足見被告應非從庚○○處
    取得彭增鳳遭竊之身分證影本，此外復查無其他積極證據足資證明被告確涉有該
    部分犯行，應認為被告所涉此部分犯行尚屬不能證明，檢察官既認為被告所涉此
    部分犯行如果成立，與被告所涉上開收受贓物犯行間，具有想像競合犯之裁判上
    一罪關係，爰不另為無罪之諭知，附此敘明。
貳、不受理部分：
一、公訴意旨略以：被告另基於販賣第二級毒品安非他命之意圖，自不詳時間起，以
    不詳價格購得安非他命三十點二公克後，即藏放於其位於新竹縣新豐鄉○○村○○街四五二號二樓住處持有欲伺機出售。嗣經警於八十九年七月四日下午四時四
    十分許，在上址查獲通緝中之被告，並扣得前開重量之安非他命及內含有安非他
    命殘渣之空袋二十個，因認被告另犯毒品危害防制條例第五條第一項之意圖販賣
    而持有第二級毒品罪嫌。
二、訊據被告堅決否認其有意圖販賣而持有第二級毒品犯行，辯稱：當日為警查獲之
    安非他命係為供自己施用而於為警查獲前二日向綽號「螺雷」之男子以二萬元所
    購入，並無意販賣，而當時其遭通緝，乃隨身攜帶前開安非他命，嗣因接獲友人
    張滿新( 音譯 )電話要其前去新竹縣新豐鄉○○村○○街四五二號二樓張滿新住
    處後山撿石頭，其乃請友人乙○○搭載其前往該處，惟因當日天氣炎熱，乃返回
    張滿新住處胞弟戊○○房間內休息，即為警查獲等語。公訴人認被告涉有上開罪
    嫌，無非係以被告辯稱前開毒品係綽號「螺雷」之男子所交付，惟被告始終無法
    供述前開男子之真實姓名，且前開毒品數量甚多，顯非一般吸用所需，被告前開
    所辯顯係卸責之詞等為其論據。
三、經查：
  (一)本件被告於八十九年七月四日為警在新竹縣新豐鄉○○村○○街四五二號二樓
      查獲時所扣得之白色晶體一中包，經送請內政部警政署刑事警察局鑑定確係安
      非他命( 毛重：二九點七七公克，淨重：二九點一八公克，取零點零五公克鑑
      驗，餘二九點一三公克 )，有內政部警政署刑事警察局九十一年六月二十一日
      刑鑑字第○九一○一三八七三七號鑑驗通知書一紙附卷可稽，是被告持有毒品
      之犯行，洵堪認定，且與被告自白相符，是被告持有第二級毒品安非他命之犯
      行，洵堪認定，惟被告有無公訴意旨所指意圖販賣而持有毒品罪，饒值推求與
      論究。
  (二)按意圖販賣毒品而持有罪，與持有毒品罪二者犯罪態樣，其所侵害社會法益之
      輕重有別，事涉罪名與刑罰甚鉅，被告有無販賣第二級毒品自應審慎為之，尤
      應採嚴格證據主義，始符合被告基本人權保障之法則，公訴人無非以被告所持
      有前開第二級毒品安非他命，據以推斷被告意圖販賣而持有第二級毒品安非他
      命等情，惟所謂意圖販賣而持有第二級毒品者，係指被告購入第二級毒品之初
      ，並非意在販賣，而係購入持有後始起意販賣而尚未販出者而言，苟被告以營
      利為目的將第二級毒品購入，縱未販出，亦應論以販賣既遂罪，而非販賣未遂
      或意圖販賣而持有，此觀諸最高法院所著二十五年非字第一二三號判例意旨即
      明。而「意圖販賣」該項持有第二級毒品之加重要件，為犯罪構成要件之一部
      分，自亦應憑積極及嚴格證據認定之，始符合罪刑法定主義之本旨，若無積極
      證據或其證據不足以證明，自不能以推測或擬制之方法作為裁判基礎，且所憑
      之證據，無論直接或間接證據，其為訴訟上之證明，須於通常一般之人均不致
      有所懷疑，而得確信其為真實者，始得據之為有罪之認定，倘其證明尚未達到
      此一程度，而有合理性懷疑之存在時，即無從率為該當其意圖販賣之構成要件
      ，本件被告自承其有施用安非他命之習慣，既有毒癮，且有繼續施用毒品，其
      當場扣得之前開安非他命，為供自己施用，乃屬常情，又當日亦為警查獲內含
      有安非他命殘渣之空袋二十個，益見被告並非係欲尋找買主而意圖販賣持有前
      開毒品甚明。再經本院多次傳喚證人戊○○、乙○○到庭應訊無著，復均拘提
      未獲，即難認被告有在新竹縣新豐鄉○○村○○街四五二號二樓戊○○住處內
      意圖販賣安非他命予戊○○、乙○○情事。從而，既未見任何足以認定被告有
      如何營利之意圖、如何販入、計劃如何出售牟利之積極證據，且持有之原因並
      非必供販賣一途，有可能係其他持有原因或代他人購買等不一而足，是徒憑持
      有安非他命之客觀事實，尚不足遽認被告有意圖販賣而持有毒品之犯行，揆諸
      前揭說明，積極證據不足為不利於被告之事實認定時，即應為有利於被告之認
      定，更不必有何有利之證據( 最高法院三十年上字第八一六號判例參照 )，亦
      即不能以被告持有安非他命，即臆測或推論被告購入安非他命毒品後起意販賣
      ，而遽認有意圖販賣而持有第二級毒品罪責相繩。
  (三)按曾為不起訴處分，而違背第二百六十條之規定再行起訴者，應諭知不受理之
      判決，刑事訴訟法第三百零三條第四款著有明文。查被告持有第二級毒品之犯
      行，係犯毒品危害防制條例第十一條第二項持有第二級毒品罪，公訴人雖認為
      犯毒品危害防制條例第五條第二項意圖販賣而持有第二級毒品罪，尚有未洽，
      惟其起訴之犯罪事實，與本院認定之基本社會事實相同，爰依法變更起訴法條
      。又被告前於八十九年二月十日上午九時十分許於警局採尿時起回溯前九十六
      小時內之某時，在不詳地點施用第二級毒品案件，經本院以八十九年度毒聲字
      第一一七八號裁定送臺灣新竹看守所附設勒戒處所觀察、勒戒後，認有繼續施
      用毒品傾向，另經本院以八十九年度毒聲字第二○四二號裁定令入戒治處所施
      以強制戒治一年，嗣經本院以九十年度毒聲字第三三五號裁定停止戒治付保護
      管束，惟被告於保護管束期間內違反保護管束應遵守事項情節重大，另經本院
      九十年度毒聲字第一一八○號裁定撤銷停止戒治，令入戒治處所施以強制戒治
      ，並於九十一年四月二十六日強制戒治期滿，而為臺灣新竹地方法院檢察署檢
      察官於九十一年五月二十一日以九十一年度戒毒偵字第六八號為不起訴處分確
      定在案，有臺灣新竹地方法院檢察署檢察官九十一年度戒毒偵字第六八號不起
      訴處分書、本院八十九年度毒聲字第一一七八號刑事裁定、本院九十年度毒聲
      字第一一八○號刑事裁定各一件附卷可稽，是被告於八十九年七月四日為警查
      獲持有第二級毒品安非他命之犯行，既為被告施用毒品之低度行為，而為被告
      前開施用毒品犯行所吸收，自為該不起訴處分效力所及，揆諸前開規定，自應
      諭知不受理之判決。
據上論斷，應依刑事訴訟法第二百九十九條第一項前段、第三百條、第三百零三條第
四款，毒品危害防制條例第四條第二項，刑法第十一條前段、第五十六條、第三百四
十九條第一項、第二項、第五十五條、第五十一條第五款，判決如主文。
本案經檢察官林佳穎到庭執行職務。
中      華      民      國      九十一    年     八     月    二十七    日
                                  臺灣新竹地方法院刑事第一庭
                                      法  官  王佳惠
右正本證明與原本無異。
如不服本判決，應於判決送達後十日內向本院提出上訴狀( 應附繕本 )，上訴於臺灣
高等法院。
                                      書記官  江靜玲
中      華      民      國      九十一    年     八     月    二十八    日
附錄本案論罪科刑之主要法條：毒品危害防制條例第四條第二項、刑法第三百四十九
                            條。
毒品危害防制條例第四條第二項
製造、運輸、販賣第二級毒品者，處無期徒刑或七年以上有期徒刑，得併
科新台幣七百萬元以下罰金。
中華民國刑法第三百四十九條
收受贓物者，處三年以下有期徒刑、拘役或五百元以下罰金。
搬運、寄藏、故買贓物或為擔保者，處五年以下有期徒刑、拘役或科或併
科一千元以下罰金。
因贓物變得之財物，以贓物論。
